臺灣高等法院臺南分院刑事判決　　　　　　九十三年度上重更(一)字第八號　Ｃ
　　　上　訴　人
　　　即　被　告　甲　○　○
　　　指定辯護人　本院公設辯護人　丙　○　○
右上訴人因殺人案件，不服臺灣臺南地方法院九十二年度重訴字第六號中華民國九十
二年九月十九日第一審判決（起訴案號：臺灣臺南地方法院檢察署九十一年度偵緝字
第四五六號、九十二年度偵字第二九一號），提起上訴，判決後，經最高法院發回更
審，本院判決如左：
      主      文
原判決撤銷。
甲○○殺人，累犯，處有期徒刑拾參年。褫奪公權陸年。
      事      實
一、甲○○曾犯殺人未遂、毒品、重利等前科，最後一次於民國（下同）九十年犯傷
    害案件，經臺灣臺南地方法院判處有期徒刑三月確定，至同年十二月十二日易科
    罰金執行完畢，猶不知悔改，復於九十一年二月八日二十三時許，駕駛ＶＧ─九
    九六五號自用小客車，途經台南縣關廟鄉○○村○道三號高速公路垃圾場涵洞附
    近之產業道路，突遇丁世龍騎乘車號ＯＧＱ─八九二號機車攔截，甲○○停車因
    未關車窗，丁世龍即持刀抵住甲○○之頸部擬搶劫財物，經甲○○以左手抓住刀
    柄並往窗外推後即加速逃離，丁世龍猶不肯罷休，駕駛機車追趕，復超前阻擋，
    甲○○對其現在不法之侵害，為防衛自己安全，竟基於殺人之犯意，以所駕駛之
    ＶＧ─九九六五號自小客車自後追撞丁世龍騎乘之機車，致丁世龍機車在上開涵
    洞路與該產業道路交叉處起算往南九公尺處倒地，向南滑行至路旁第四根水泥柱
    ，丁世龍則被彈到該自用小客車前，甲○○仍駕駛自用小客車繼續撞擊、推擠、
    輾壓丁世龍，先後撞斷第五、六、七根水泥柱，最後在第七根水泥柱前停住。丁
    世龍因遭自小客車撞擊、推擠、輾壓，致受有頭骨放射性骨折及脊柱於胸椎第十
    一及第十二間完全斷離等嚴重傷害，當場不治死亡。
二、案經台南縣警察局歸仁分局報請臺灣臺南地方法院檢察署檢察官及檢察官自動檢
    舉偵查起訴。
      理      由
一、訊據上訴人即被告甲○○矢口否認有殺人犯行，辯稱：伊經過該處，為丁世龍攔
    截搶劫，仍駕車加速逃離，丁世龍竟駕駛機車追趕，復超前阻擋，伊因驚恐，可
    能有擦撞丁世龍之機車，並於丁世龍倒地後，被底盤壓到，絕非與丁世龍相約該
    處見面，發生爭執而故意衝撞丁世龍，伊與丁世龍並無仇恨，沒必要殺人亦無殺
    人之故意等語。
二、查本件係因丁世龍持刀騎乘機車攔路搶劫，並駕駛機車追趕超前阻擋，被告甲○
    ○對其現在不法之侵害，為防衛自己安全，始基於殺人之犯意，以所駕駛之自小
    客車自後追撞丁世龍騎乘之機車，致丁世龍人機倒地，人則被彈到該自用小客車
    前，繼以自小客車撞擊、推擠、輾壓丁世龍，致受有頭骨放射性骨折及脊柱於胸
    椎第十一及第十二間完全斷離等嚴重傷害，當場不治死亡等情，迭據甲○○於警
    訊初供、偵查及歷次審理時供明在卷（詳相驗卷第二頁、第二十二頁、原審卷第
    三十二頁、第一七三頁、本院九十三年三月二十日筆錄及被告九十三年三月三十
    日答辯狀），核與被害人丁世龍之岳父乙○○於警訊所稱：「甲○○有無告訴你
    發生何事？答：他說我女婿搶劫：：他給我看他的手的傷痕，說是我女婿殺的，
    我問他我女婿現在人在何處，他說人現躺在搶劫現場：：」、「問：你女婿丁世
    龍曾向你或你家人說過什麼話？答：他曾向我太太說住在家不習慣，並說沒有錢
    很難過，說要出去搶，而且連說二天」（詳相驗卷第十一頁、第十二頁）相符，
    於本院上訴審及更一審亦為相同之供述（詳本院上訴卷第五十二頁、第五十四頁
    、更一卷九十三年四月二十九日筆錄），參以警察勘查現場，在被告駕駛之ＶＧ
    ─九九六五號自用小客車左前座車門門板方向盤、駕駛座、右後玻璃車框等處沾
    有血跡，經採證鑑驗與被告之ＤＮＡ－ＳＴＲ型別相同，復有刑事警察局鑑驗書
    及臺南縣警察局勘驗採證報告附卷可按（附於警卷第二十五頁、第二十六頁、相
    驗卷第三十一頁至第三十三頁），至證人洪明安在原審雖證稱：「我在作水泥工
    ，他（被告）有叫我去貼地磚，是那一天不知道，差不多晚上九點多，他大概在
    我那邊半小時，他是騎機車去的，他不曾開車去，我沒有看過被告的車」等語，
    惟洪明安對被告請其去貼地磚之時間，既無確定，且當晚被告確駕駛自用小客車
    ，衝撞被害人，已如前述，其證言尚難為被告不利之認定，從而被告所辯：本案
    係因被害人丁世龍持刀騎乘機車攔路搶劫，致引起被告駕駛自小客車追撞，應可
    採信，公訴人認：被告與被害人丁世龍相約在台南縣關廟鄉○○村○道三號高速
    公路垃圾場之涵洞附近見面，其間二人言談中發生爭執，被告竟基於殺人之犯意
    ，駕駛自小客車追撞云云，尚屬無據，合先說明。
三、被害人丁世龍死亡，經檢察官督同法醫相驗明確，填有相驗屍體證明書在卷可稽
    。並經解剖送法務部法醫研究所複驗，發現「丁世龍屍體外觀傷害：身體腹側面
    及右側面較為明顯，身體背面亦出現於右側較為明顯，各部分之傷害有：（I）
    頭頸部：右額部於右外耳道上十三公分、前二公分處有擦傷七×四公分，其下帽
    狀腱膜出血七×四公分，頭骨於上述之出血部出現放射性骨折。兩眼眼眶周邊出
    現有瘀痕，右耳朵有擦傷，左臉頰有擦傷三×三公分，左顳部有擦傷七×二公分
    ，左耳後方近後枕部有挫裂傷四×三公分及縱向挫裂傷七×零點四公分。合併有
    左腦半球蜘蛛膜下出血及橋腦之挫裂傷，其下顱底部左、右前顱窩出現複雜性骨
    折，於中腦部並出現絞鏈性骨折。小腦半部亦出現瀰漫性之蜘蛛膜出血。頸部無
    明顯外傷存在。（II）軀幹部：右肩有擦傷五×三公分，右胸由上方向下有擦傷
    二十一×七公分，左肩分佈有擦傷數處，最大者為四×三公分，背部於中央有擦
    傷二十×十公分，方向不規則。胸部皮下組織於側方出現出血情形，胸骨於第一
    、第二肋骨間出現骨折，鎖骨完整，肋骨於左側第二至第八之側方發生骨折，於
    左側第一至第十一之後側方發生骨折，右側第四至第十二接近脊柱處發生骨折，
    左肺上葉腹側面因肋骨骨折而造成穿孔七×二公分，脾臟腹側面出現挫裂傷二×
    一公分，左腎門脈部出現血管破裂並造成出血四×五公分，脊柱於胸椎第十一及
    第十二間完全斷離。上述結果造成腹腔出血二百ＣＣ、右肋膜腔出血一五○ＣＣ
    、左肋膜腔出血一○○ＣＣ。（III）四肢：右前臂背側有刮擦傷並有穿透孔一公
    分，其下並出現骨折，右掌背於食指基部有擦挫傷一處。左上臂及左肩部有擦挫
    傷，左上臂進左手肘部有封閉性骨折並有擦挫傷五×一公分，左腕部有擦挫傷多
    處，最大者為九×一公分。右大腿腹側面有由上向下之刮擦傷二十一×九公分，
    其下並伴有封閉性骨折，右小腿腹側近外側處有刮擦傷二十六×十四公分，右腳
    踝外側亦有擦傷，右大腿背側有橫向內向外之擦傷二十×十七公分。左膝部有擦
    傷數處，最大者為九×三公分，左膝下方有擦傷六×七公分，左下之有擦傷十四
    ×二公分」，解剖發現：（I）身體右側明顯挫傷伴隨有骨折。（II）脊柱斷離
    。（III）中樞神經明顯損傷。鑑定結論認：「死者之傷分布在前右側及大腿背側
    之右側，且方向由頭向腳及由左向右，故需考慮死者所騎乘摩托車被撞時，為後
    側被撞，車子向左，身體向右，而造成此一傷害，若此依據卷宗所述之車禍後，
    車子和死者與機車所在之相對位置，則頗為吻合，此需考慮死者遭人從側撞擊而
    死亡，且其撞擊時應與死者機車之右後側為主要接觸點，若此項經查證後吻合，
    則需考慮死者之死亡方式為他殺」，有法務部法醫研究所九十一年七月四日法醫
    理字第○九一○○○一六○四號函附第○二二六號鑑定書在卷可憑（附於相驗卷
    第五十四頁）。再依本件發生現場，位於台南縣關廟鄉○○村○道三號高速公路
    涵洞下產業道上，此道路係沿國道三號高速公路南北向路寬四．五公尺斜坡道路
    ，該處地點偏僻，除當地居民及負責農作之農民及運載工程石材大卡車外，鮮少
    有人車經過。經台南縣警察局勘查採證結果：「（I）路道及路旁狀況：由國道
    三號高速公路涵洞口道路與產業道交叉處往下（南）九公尺，並距離路邊水溝五
    十公分處，發現丁世龍騎乘之機車滑倒後於柏油路面產生之痕跡；於十一公尺且
    距離約九十公分處，發現被告甲○○駕駛之自用小客車之左側輪胎痕。交叉路口
    沿著產業道路往下（南）至被告甲○○駕駛之自用小客車停止處，其間有道路標
    示牌及水泥柱各七支，各水泥柱配合一根道路標示牌，中間有鐵絲網相連，於第
    四根道路標示牌及水泥柱處為機車停置點，另第五根道路標示牌遭撞倒傾斜，水
    泥柱斷裂，而第六根道路標示牌遭被告甲○○小客車壓於後車箱下面，水泥柱粉
    碎散落一地，最後小客車撞倒第七根水泥柱後停住。（II）機車狀況：機車車頭
    面朝東，由右側倒地停置於第四根水泥柱，後車燈蓋已破碎，置物箱呈開啟狀，
    箱內空無一物，所有物品呈直線性散置於機車南方一點五公尺範圍內，機車鑰匙
    處於ｏｎ位置，惟油箱掉落不見。（III）汽車狀況：汽車停於第七根水泥柱處（
    撞倒），及道路標示牌（完好無損壞），車頭面朝南，引擎蓋向上略為凸起，前
    保險桿凹陷脫落，左右兩側車前燈均於撞擊後破損，車身左側有明顯的擦痕及凹
    陷多處，駕駛座門板把手上方向盤、駕駛座椅墊上、左側皮革上、左後車外側玻
    璃上、左後門框上緣及後行李箱均發現血跡」並分析研判：「（I）現場機車痕
    跡、機車停置狀態、屍體傷勢、衣著破裂樣態、汽車輪痕產生處及其相關位置研
    判，死者係由被告甲○○駕駛之自用小客車，於國道三號涵洞口道路與產業道路
    交叉處往下開始約九公尺（並距離路邊水溝五十公分處）處撞摔倒後，機車向下
    滑行直至第四根水泥柱後停止，而死者則遭汽車底盤拖行，以致傷重不治死亡。
    （II）在機車遭撞擊滑倒至停止的行經路線中，均未發現有任何機車置物箱內之
    物品，郤直線性散置於機車停止處南方約一點五公尺範圍內與常理不符，且發現
    上述物品皆未遭汽車輾過的印痕，唯郤於物品分散下方的地面上有汽車行經輪胎
    印痕，亦與常理不合，研判此一情況，乃機車置物箱內的物品係遭人於事後翻動
    而致於該處」，亦有台南縣警察局勘查採證報告書、命案現場平面測繪圖、及現
    場照片二十六張附卷可稽（附於警卷第七至第二十四頁）。則被害人丁世龍之死
    亡係由被告甲○○駕駛之自用小客車，於國道三號涵洞口道路與產業道路交叉處
    往下開始約九公尺（並距離路邊水溝五十公分處），從右後側撞擊摔倒後，機車
    向下滑行直至第四根水泥柱後停止，而死者則遭汽車底盤拖行，以致傷重不治死
    亡，應可認定。
四、檢察官再函囑財團法人成大研究發展基金會鑑定結果認：「（I）事故後車損情
    形為：被告甲○○駕駛之車號ＶＧ─九九六五號自用小客車引擎蓋向上略為凸起
    ，前保險桿凹陷脫落多處，左右兩側車前燈均破損，左側車身有明顯的擦痕及凹
    陷處，駕駛座門板把手上方向盤、駕駛座椅墊上、左側皮革上、左後車外側玻璃
    上、左後門框上緣及後行李箱均發現血跡。丁世龍騎乘之ＯＧＱ─八九二號機車
    ，左車身有擦痕，後車燈蓋均破裂，置物箱呈開啟狀，油箱蓋掉落不見，後車牌
    及擋土蓋凹損。現場照顯示：本案事故地點夜間無照明（已二十三時許），視線
    不佳。由於機車倒地位置係在第四根水泥柱旁邊，而機車與自用小客車之行向均
    由北往南行駛。因此可確定機車沒有撞擊第五、六、七根水泥柱，是由自用小客
    車撞的。（II）根據自用小客車撞擊的連續痕跡，與道路左側存在有與路面高度
    有落差的排水溝。因此可以指出自用小客車是一階段的連續撞了過去，而且在撞
    擊過程中並沒倒車的行為。（III）道路左側之反光鋼管，每兩支之間距離為五．
    二公尺，兩支水泥柱之間距離為四．九公尺，誤差在十公分以內。丁世龍陳屍位
    置係在第六、七根水泥柱之間。因此可得知機車與死者間距離大於十公尺。由於
    事故地點地面相當粗糙，有土塊、石塊，且水泥柱間有鐵絲護網。復參酌人體不
    是剛性物體，有向外伸出的手足四肢，因此其與地面之摩擦較諸剛性物體為高，
    而且一個人倒地後側躺時，其重心離地面約僅二十公分高，故在跌落地面後，除
    非地面坡度很陡，且兩手兩腳緊夾以利翻滾，否則是不會自行翻滾至離墜落地點
    很遠的位置的等情。因此死者丁世龍應無可能於撞及第四根水泥柱倒地後自行翻
    滾到達該位置，必然是受外力推擠以致到達該位置。由於機車滑痕開始處會在如
    此粗糙之地面上，滾動達十公尺之遠。再參與自死者丁世龍所受上開嚴重之傷害
    及所以陳屍在該處等情狀以觀，應由外力推擠所致無誤。（Ⅳ）由於機車滑痕開
    始處與汽車左側輪胎印痕開始處極為接近，而自小客車車身左側靠近前門開門把
    手處有一道長度一公尺左右明顯黑色擦痕，目測其高度與機車把手相當，研判該
    黑色擦痕極可能是機車右側把手與自小客車刮痕所留下來的。再檢視機車車尾損
    壞狀況，其不是機車摔倒後自行刮擦的痕跡，而是撞擊的痕跡。（Ⅴ）整體撞擊
    過程重建：本件車禍發生之情形為：被告甲○○駕駛自用小客車，自後撞擊死者
    丁世龍所騎乘機車之車尾，之後兩車間繼續產生某種程度的糾纏，且持續併排行
    駛，至產業道路左彎後九公面處，兩車發生擦撞，之後機車倒地，而丁世龍被彈
    到自小客車車前，經該小客車在撞擊、推擠、輾壓過程，丁世龍因而傷重致死。
    」有該基金會九十一年九月十一日（九一）成大研基建字第一九九○號檢附之鑑
    定意見書及該基金會九十二年四月三十日函附卷可參（附於偵緝字偵查卷第二十
    六至四十八頁）。同法務部法醫研究所鑑定結論及台南縣警察局勘查採證報告書
    分析研判之見解，均認本件車禍發生之情形為：被告甲○○駕駛自用小客車，自
    後撞擊死者丁世龍所騎乘機車之車尾，之後兩車間繼續產生某種程度的糾纏，且
    持續併排行駛，至產業道路左彎後九公面處，兩車發生擦撞，之後機車倒地，而
    丁世龍被彈到自小客車車前，經該小客車在撞擊、推擠、輾壓過程，丁世龍因而
    傷重致死。
五、本件經臺灣臺南地方法院檢察署檢察官將被告送測謊結果，被告就「（I）問：
    本案你有沒有追撞這個人（丁世龍）？答：沒有。（II）問：在案發現場你有沒
    有追撞這個人（丁世龍）？答：沒有。（III）問：當時（九十一年二月八日）這
    個人（丁世龍）是不是去找你？答：不是。」等問題，經polygraphtechnique
    儀器以dodpi區域比對法測試，且經量化分析結果，均呈不實反應，有內政部警
    政署刑事警察局九十一年十二月六日刑鑑字第○九一○三二五二七四號測謊鑑驗
    結果通知書在卷足參（附於偵緝字偵查卷第六十五頁）。益可證上開法務部法醫
    研究所鑑定結論、台南縣警察局勘查採證報告書分析研判見解及財團法人成大研
    究發展基金會鑑定結論確實無誤。
六、死者丁世龍之岳父乙○○於原審審理時證稱：「被告他說和我女婿發生車禍，在
    高速公路下面：：我們二人一起到現場，我看我女婿已沒有呼吸。」「從涵洞到
    派出所比到我家近。」等語（詳原審卷第一四０頁、一四四頁）。又本案若是一
    般通常車禍事件，係被告甲○○駕車失控所致，依社會常情，被告於肇事後，應
    立即打一一九等電話報案，或至離現場距離近之歸仁分局南雄派出所報案，以求
    在第一時間內盡速搶救丁世龍。但被告竟未為之，還先到其姑姑家騎機車，再去
    找乙○○，浪費了許多時間，再與乙○○一起至案發現場（若依被告甲○○於警
    詢時所供述報案之經過，被告係用步行之方式，走二、三十分鐘先至乙○○家中
    ，再與乙○○一同至其姑姑家向其姑丈借機車，再至現場云云，被告所花費之時
    間更長）。此舉顯與一般車禍發生後之處理情況相悖，可知被告甲○○根本無救
    治丁世龍之意，縱令丁世龍當時一息尚存，亦可能因被告甲○○故意之延遲救治
    而回天乏術，足認被告欲致丁世龍於死之決意。又就死者丁世龍騎乘機車置物箱
    內之物品，與死者陳屍之處及地上機車之相對位置以觀，在死者騎乘之機車遭撞
    及滑倒後，至機車停止處之行徑路線，均未發現有任何機車置物箱內之物品，卻
    直線性散置於機車停止處南方約一點五公尺範圍內，此顯與常理不合。且經現場
    人員勘查人員仔細查看，發現上述物品亦皆未遭汽車輾過之印痕，唯獨於物品分
    散處下方之地面上，有汽車行經之輪胎痕，故該機車置物箱內之物品，係遭被告
    於事後翻動放在該處亦可認定，而被告甲○○此舉應係為將現場製造成一般車禍
    之狀況，以掩人耳目，被告既曾在現場翻動機車置物箱內之物品，則其平時用以
    施打毒品之注射針筒，掉於現場之機車下方，亦為合理之推論。
七、被告甲○○雖辯稱：丁世龍可能於二車行進間擦撞倒地，被伊汽車底盤壓到，並
    無殺人之犯意云云。然查：
    （一）死者丁世龍騎乘之機車係於轉彎後九公尺處倒地，並留有刮地痕跡；被告
          駕駛之自小客車係在前揭產業道路上撞倒第五、第六根及第七根水泥柱、
          道路標示牌後停止，有台南縣警察局勘查採證報告書在卷可稽（附於警卷
          第七至十三頁），可知被告駕駛之自小客車與丁世龍騎乘之機車發生碰撞
          ，係在前揭涵洞左轉彎至產業道路後九公尺處（之前即已發生撞擊，僅機
  車未倒地）。而被告自前揭涵洞開始駕駛後左轉彎至該產業道路，道路狹
          小且視線不佳（已二十三時許），本應減速慢行，再慢慢加速起步，縱使
          於完成轉彎後全力加速，被告若在駕駛自用小客車與丁世龍騎乘之機車發
          生碰撞後，立刻煞車，依當時之時速，亦不致造成連續撞斷現場第五、第
          六及第七根置有鐵絲網之水泥柱及道路標示牌後，始行停住之情形。可知
          被告駕駛自用小客車絕未依上開正常駕駛方式為之，被告駛至轉彎處，一
          轉彎後，即全力加速，始會如此，被告係故意撞向死者之意甚明。
    （二）被告雖稱：並非第一次駕駛前揭路段，平時可以時速五、六十公里之速度
          駕駛云云，惟該產業道路寬僅四．五公尺，且係彎路斜坡，復經原審勘驗
          現場屬實（詳原審卷第一二二頁），而被告駕駛之自小客車車寬即一．七
          公尺左右，且當時視線不佳，並要左轉彎，茲被告剛與死者丁世龍擦身而
          過，待其車身迴正，事實上該自用小客車之車頭離撞擊點已不到七公尺，
          是必被告故意要撞向死者，否則縱令該處稍有斜坡，亦無於轉彎後僅約七
          公尺之距離，即因車速過快失控，而撞及死者所騎乘之機車，並衝撞路旁
          水泥柱及道路標示牌之可能。故被告係故意為之足可認定。
    （三）依台南縣警察局刑警隊鑑識組現場測繪圖觀之，現場被告駕駛之自小客車
          之輪胎痕及死者騎乘機車之刮地痕，均係幾乎成斜行的平行方向，且兩車
          撞擊點之前該自小客車並未有煞車痕。可知被告甲○○於該叉路口左轉彎
          後，並未迴正，即馬上加速的以自小客車斜向的往丁世龍騎乘之機車撞去
          ，致丁世龍之機車倒地，丁世龍則自機車上彈起，而被告亦無法及時煞車
          減速，始再一直撞至第七根水泥柱始停止。故被告於轉彎後，並未有失控
          之情，其係故意撞向死者丁世龍更顯而易見。
八、被告之原審選任辯護人質疑死者既經該自用小客車輾壓、拖行，為何被告車子之
    輪胎、底盤何以無任何死者血液、組織或衣服纖維？惟死者丁世龍受有上開嚴重
    之傷害絕非單純擦撞所致，且本件之重點在於被告甲○○是否故意追撞或過失，
    詳如前述。並非在於死者丁世龍是否確遭被告所駛駕之自用小客車輾壓。又財團
    法人成大研究發展金會對本案鑑定之陳述為：「兩車發生擦撞，之後機車倒地，
而丁世龍被彈到自小客車車前，之後自小客車在撞擊、推擠、輾壓丁世龍過程，
    先後撞斷第五、六、七根水泥柱，最後停在第七根水泥柱前」，其陳述並不是指
    丁世龍一開始即被自小客車輾壓至車底，而是過程中有一段時間與距離「丁世龍
    被自小客車推擠、輾壓」，至於其長度與時間如何，未分析無法具體予以釐清。
    而當一個人輾壓至車底遭拖行、刮擦，必然會留下拖行、刮擦痕跡。只是這個痕
    跡與地面之地表特質、刮擦時間、長短有關，因此，是否一定會呈現在記錄上，
    則仰賴蒐證人員之能力與經驗。此外被害人身體上的傷害形式亦會說明被害人是
    遭輾壓，可以供作相互對照之參考，有該基金會九十二年四月三十日（九二）成
    大研基建字第○七八七號函可憑（附於原審卷第九十二至九十四頁）。主要亦在
    說明死者丁世龍遭自用小客車撞擊後可能之過程。故辯護人質疑死者是否遭被告
    駕駛之自用小客車輾壓、拖行，並無助於為被告解釋其開車撞擊死者丁世龍所騎
    乘機車之行為僅係過失而已。況法務部法醫研究所亦函稱本案死者丁世龍肋骨及
    脊柱之傷可能遭自小客車輾壓，有該所九十二年五月十九日法醫理字第○九二○
    ○○一三七六號函可稽（附於原審卷第一一九頁、第一二○頁），則死者丁世龍
    倒地後確有遭被告自用小客車輾壓過之可能。
九、綜上所述，被告甲○○於上開時、地突遇丁世龍騎機車攔路搶劫，於逃離時又遭
    丁世龍騎機車阻擋，對其現在不法之侵害，為防衛自己安全，竟基於殺人之犯意
    ，以所駕駛之ＶＧ─九九六五號自小客車自後追撞丁世龍騎乘之機車，致丁世龍
    人車倒地，丁世龍復被自用小客車繼續撞擊、推擠、輾壓死亡可認定。被告甲○
    ○既駕車以高速撞向死者丁世龍，其欲丁世龍於死之意甚明，被告雖以當時情況
    緊急，為防衛自己安全，所為之正當防衛行為，惟其當時既駕駛之自小客車，只
    須將車窗關閉，自可輕易安全逃離現場，勿須以所駕之車，高速衝撞丁世龍，是
    其防衛行為，顯屬過當，乃應負殺人之刑責，其殺人犯行洵堪認定。
十、查被告故意殺人，核其所為，係犯刑法第二百七十一條第一項殺人罪。被告曾因
    傷害罪，經原審判處有期徒刑三月，於九十年十二月十二日易科罰金執行完畢，
    有臺灣高等法院被告全國前案紀錄表可考，於五年內再犯本件有期徒刑以上之罪
    ，為累犯，除法定刑死刑、無期徒刑部分依法不得加重外，法定刑有期徒刑部分
    ，應依刑法第四十七條規定加重其刑，至被告雖辯稱：係自首等語，然被告向派
    出所警員陳述自己犯罪之事實前，被害人丁世龍之岳父乙○○已向警員張政修陳
    述本件之犯罪事實，被告並未委託乙○○代理自首，業據乙○○、張政修證述在
    卷（詳警卷第五頁、一審卷第一○二頁），是被告係在偵查機關發覺犯罪後投案
    ，陳述自己犯罪之事實，祇可謂為自白，況被告係經通緝始到案接受審理，亦無
    接受裁判之意思，自不符合自首要件，無從依自首規定減輕其刑，又被告雖於被
    害人攔路搶劫對其現在不法之侵害，為防衛自己安全之行為，惟其防衛顯係過當
    ，只能依刑法第二十三條但書之規定減輕其刑。
十一、原審審理結果，認被告殺人罪證明確，予以論罪科刑，固非無見，惟查被告係
      因被害人攔路搶劫對其現在不法之侵害，為防衛自己安全之行為而殺人，僅為
      防衛過當，並非「邀約被害人丁世龍在台南縣關廟鄉○○村○道三號高速公路
      近垃圾場涵洞見面，二人交談後，因不詳原因發生爭執，見丁世龍欲騎車離去
      ，而起意殺人」，原審認二人交談後，因不詳原因發生爭執，丁世龍欲騎車離
      去，而起意殺人，當有未合，被告上訴意旨，否認故意殺人，指摘原判決不當
      ，固無可取，但原判決既有前述可議之處，即屬無可維持，應由本院撤銷改判
      ，原審審酌被告之犯罪動機、手段、與被害人之關係，及事後對於駕車行兇猶
      飾詞狡卸，否認犯行，毫無悔意等一切情狀，量處有期徒刑拾參年，又依其犯
      罪之性質，認有褫奪公權之必要，併予宣告褫奪公權陸年。
十二、據上論斷，應依刑事訴訟法第三百六十九條第一項前段、第三百六十四條、第
      二百九十九條第一項前段、刑法第二百七十一條第一項、第四十七條、第二十
      三條但書、第三十七條第二項，判決如主文。
本案經檢察官林炎昇到庭執行職務。
中    華    民    國      九十三      年      五      月      六        日
                                  臺灣高等法院臺南分院刑事第五庭
                                      審判長法官  楊    明    章
                                            法官  沈    揚    仁
                                            法官  戴    勝    利
右正本證明與原本無異。
如不服本判決，應於判決送達後十日內向本院提出上訴狀，其未敘述理由者並應於提
出上訴狀後十日內向本院補提理由書（應附繕本)。
                                      法院書記官  李    珍    鳳
中    華    民    國      九十三      年      五      月      六        日
附錄法條：
刑法第二百七十一條第一項：殺人者，處死刑、無期徒刑或十年以上有期徒刑。
